【裁判字號】    96,家聲,404
【裁判日期】    970115
【裁判案由】    指定禁治產人監護人
【裁判全文】
臺灣臺中地方法院民事裁定             96年度家聲字第404號
聲  請  人  甲○○
相  對  人  賴銘
法定代理人  甲○○
上列聲請人聲請選定禁治產人賴銘監護人事件，本院裁定如下
：
    主  文
選定甲○○（男、民國○○年○月○○○日生、身分證統一編號
：Ｚ000000000號、住臺中縣太平市○○里○○路一五
八號）為禁治產人賴銘之監護人。
聲請程序費用由相對人負擔。
    理  由
一、本件聲請意旨略以：相對人賴銘前經本院以九十六年度禁
    字第二六六號裁定宣告為禁治產人，因相對人未婚，生母賴
    林玉好已歿，故相對人之生父賴茂全依民法第一千一百十一
    條第一項規定為第二順位之法定監護人，惟賴茂全已於九十
    六年十一月九日過世，而相對人之祖父母亦均已歿，亦即相
    對人已無法定順位監護人；且相對人之直系、三親等內旁系
    血親尊親屬均已死亡，而與其同輩血親僅聲請人甲○○、呂
    賴豐寶、魏賴鳳、劉賴來有四人，實無從召開合法之親屬會
    議，為此聲請人徵得前揭親屬之同意，依法聲請選定甲○○
    為相對人之監護人等語。
二、按禁治產人應置監護人，又禁治產人之監護人，依左列順序
    定之：（一）配偶。（二）父母。（三）與禁治產人同居之
    祖父母。（四）家長。（五）後死之父或母以遺囑指定之人
    。不能依前項規定定其監護人時，由法院徵求親屬會議之意
    見選定之。親屬會議不能召開或召開有困難時，依法應經親
    屬會議處理之事項，由有召集權人聲請法院處理之；親屬會
    議經召開而不為或不能決議時，亦同，民法第一千一百十條
    、第一千一百十一條、第一千一百三十二第二項分別定有明
    文。次按未能依民法第一千一百十一條順序定禁治產人監護
    人時，依同法第一千一百十三條第一項準用第一千零九十四
    條第二項規定，法院得依檢察官、當地社會福利主管機關或
    其他利害關係人之聲請，就其三親等內旁系血親尊親屬、社
    會福利主管機關、社會福利機構或其他適當之人選定監護人
    ，並得指定監護之方法。復按禁治產人之監護人，除應負責
    養護及治療禁治產人之身體外，並為其法定代理人，且負有
    管理其財產之職責（民法第一千一百十二條第一項、第一千
    一百十三條準用第一千零九十八條、第一千一百十條），法
    院選定監護人時，自以與禁治產人關係密切，並較受信賴者
    優先選定為宜。
三、經查：聲請人主張相對人為其胞弟，相對人前經本院前揭事
    件裁定宣告禁治產在案，相對人之原監護人賴茂全已歿，且
    已無法定順位監護人，亦不能召開合法之親屬會議等事實，
    業據其提出除戶戶籍謄本乙份及戶籍謄本四件為證，並經本
    院調取前開事件卷宗核閱無訛，應堪信為真正，從而聲請人
    聲請為相對人即禁治產人選定監護人，揆諸前揭法條規定，
    為有理由，應予准許。而甲○○為相對人之兄；且相對人之
    其他手足，亦已開會同意由甲○○擔任監護人，此有聲請人
    提出之親屬會議記錄乙份附卷可參，並經甲○○於本院九十
    六年十二月二十八日訊問時陳述屬實，是則甲○○與相對人
    既誼屬至親，且獲相對人其他手足信賴，由其負責護養及照
    顧相對人並管理其財產，應能符合相對人之利益，自屬適當
    之人選。執此，本院認為由甲○○擔任相對人之監護人，應
    屬妥適，爰選定之。
四、依非訟事件法第二十一條第二項、民事訴訟法第九十五條、
    第七十八條，裁定如主文。
中    華    民    國    97    年    1     月    15    日
                  家事法庭    法  官  簡賢坤
以上為正本係照原本作成。
如對本裁定抗告須於裁定送達後十日內向本院提出抗告狀（須附
繕本）。
中    華    民    國    97    年    1     月    15    日
                              書記官  林錦源


司法院資訊處製作；財團法人民間司法改革基金會備份。
